【裁判字號】    91,再易,27
【裁判日期】    920711
【裁判案由】    聲請再審
【裁判全文】
臺灣板橋地方法院民事裁定  九十一年度再易字第二七號
    再審聲請人  甲○○
    即  抗告人
    訴訟代理人  李富湧律師
    再審相對人  乙○○
    即  相對人
右當事人間因請求給付票款事件，再審聲請人對於本院三重簡易庭民國九十一年四月
十一日九十年度重簡字第一七八○號確定裁定，及本院民國九十一年十一月二十九日
九十一年度簡抗字第二一號確定裁定，聲請再審，本院裁定如左：
    主      文
本院民國九十一年十一月二十九日九十一年度簡抗字第二一號確定裁定，及本院三重
簡易庭民國九十一年四月十一日九十年度重簡字第一七八○號裁定均廢棄。
    理      由
一、按裁定已經確定，而有民事訴訟法第四百九十六條第一項或第四百九十七條之情
    形者，得準用再審之規定，聲請再審，民事訴訟法第五百零七條定有明文。本院
    九十一年十一月二十九日九十一年度簡抗字第二一號裁定，係於九十一年十二月
    十日送達於聲請人，即於該日確定，嗣聲請人於九十一年十二月十八日向本院具
    狀聲請再審，並未逾三十日之不變期間，且已於再審聲請狀內具體表明原確定判
    決有適用民事訴訟法第一百三十八條寄存送達規定不當之顯有錯誤情形，而具有
    民事訴訟法第四百九十六條第一項第一款之再審事由，形式上即合於法定程式，
    從而本院即應就其聲請再審有無再審理由予以審究，合先敘明。
二、本件聲請再審意旨略以：民事訴訟法第一百三十八條寄存送達之規定，限於不能
    依同法第一百三十六條及第一百三十七條之規定為送達者，始得為之，然鈞院三
    重簡易庭九十年度重簡字第一七八○號給付票款事件之宣示判決筆錄，未向聲請
    人訴訟代理人柳玫芬之住所地「臺北縣三重市○○路○段三四巷五十號」送達，
    僅係郵寄至柳玫芬之戶籍地址「臺北縣板橋市○○路二四之五號四樓」處，自不
    符合前開寄存送達之要件，故其所為寄存送達顯非合法。又聲請人於九十一年三
    月十八日前往臺北縣警察局板橋分局後埔派出所領取送達文書時，警員告知郵政
    機關尚未寄存，聲請人遂於次日即九十一年三月十九日方取得送達文書，故應自
    該日方生寄存送達之效力，是以聲請人於九十一年四月十日聲明上訴，並未逾期
    ，鈞院三重簡易庭以九十一年四月十一日九十年度重簡字第一七八○號裁定將聲
    請人之上訴駁回，及鈞院九十一年十一月二十九日九十一年度簡抗字第二一號裁
    定將聲請人之抗告駁回，均有適用前述民事訴訟法第一百三十八條規定顯有錯誤
    之情形等語。
三、按提起上訴，應於第一審判決送達後二十日之不變期間內為之，民事訴訟法第四
    百四十條前段定有明文，依同法第四百四百三十六條之一第三項之規定，於簡易
    訴訟之上訴程序亦準用之。復按依民事訴訟法第一百三十八條之規定為寄存送達
    ，除須將應送達之文書寄存送達地之自治或警察機關外，並須製作送達通知書，
    記明寄存文書之處所，黏貼於應受送達人住居所、事務所或營業所門首，俾應受
    送達人知悉寄存之事實，前往領取，二者缺一均不能謂為合法之送達，最高法院
    六十四年台抗字第四八一號判例意旨可資參照。經查本院三重簡易庭就九十年度
    重簡字第一七八○號給付票款事件之宣示判決筆錄（下稱應受送達之文書）依送
    達證書所載，固係於九十一年三月十八日即已寄存送達於臺北縣警察局板橋分局
    後埔派出所，有送達證書乙份附於該案卷內可稽，惟經本院函詢中華郵政股份有
    限公司板橋郵局後，該局覆稱依送達證書所載，其上送達人處「稽查三三九」之
    章係投遞代碼章，使用人為證人即郵務稽查陳文雄，有該局九十二年五月二十二
    日板郵字第○九二○三○○二二六號函乙份在卷可按。嗣經證人陳文雄到庭確認
    系爭應受送達文書為其所親自送達，並證稱：「送達證書上送達郵局日戳欄所蓋
    之郵戳，是送達後回郵局才蓋的，所以我大概是九十一年三月十八日下午十八時
    左右送達完回郵局，我有將送達通知書黏貼於應受送達人信箱口，通常我們都在
    隔天才將應受送達之文書送達派出所去」等語（參見本院九十二年六月十七日準
    備程序筆錄），按系爭應受送達之文書據證人陳文雄所述既係於次日即九十一年
    三月十九日方寄存於警察機關，揆諸前揭判例意旨，自係於該日方生合法送達之
    效力，要無疑義。據此，不論聲請人訴訟代理人柳玫芬之住所地或指定之送達地
    址是否為臺北縣板橋市○○路二四之五號四樓，聲請人自九十一年三月十九日收
    受送達後，至其於九十一年四月十日具狀提起上訴止，共計二十二日，扣除在途
    期間二日後，則為二十日，並未逾法定二十日之不變期間。本院九十一年十一月
    二十九日九十一年度簡抗字第二一號確定裁定認上開應受送達文書已於九十一年
    三月十八日合法寄存送達，其適用法律尚有違誤，從而聲請人就該確定裁定聲請
    再審，洵屬有據，應由本院將該裁定廢棄。又該裁定既經廢棄，就本案即聲請人
    原就本院三重簡易庭九十一年四月十一日九十年度重簡字第一七八○號駁回上訴
    裁定提起抗告部分，該裁定既亦係誤以九十一年三月十八日即已合法寄存送達，
    而以上訴逾期為由駁回聲請人之上訴，即亦有適用民事訴訟法第一百三十八條規
    定顯有錯誤之情形，聲請人所提抗告，即有理由，亦應由本院將上開本院三重簡
    易庭九十一年四月十一日九十年度重簡字第一七八○號裁定予以廢棄。
四、依民事訴訟法第五百零七條，裁定如主文。
中      華      民      國    九十二    年      七      月     十一     日
                                  臺灣板橋地方法院民事第一庭
~B審判長法  官  許瑞助
~B      法  官  周舒雁
~B      法  官  張紹省
右為正本係照原本作成。
不得抗告。
中      華      民      國    九十二    年      七      月     十五     日
~B法院書記官  白俊傑


司法院資訊處製作；財團法人民間司法改革基金會備份。
